【裁判字號】    98,交抗,1030
【裁判日期】    981012
【裁判案由】    聲明異議
【裁判全文】
臺灣高等法院臺中分院刑事裁定        98年度交抗字第1030
號抗  告  人
即受處分人  甲○○
上列抗告人因違反道路交通管理處罰條例案件，不服臺灣臺中地
方法院，中華民國98年9月9日所為裁定（98年度交聲字第2638號
）提起抗告，本院裁定如下：
    主  文
抗告駁回。
    理  由
一、本案經本院審理結果，認原審裁定認事用法均無不當，應予
    維持，並引用原審裁定所記載之理由（如附件）。
二、抗告意旨略以：抗告人甲○○的拼裝三輪車是從少年做到老
    年，每日用來運水的生活工具，希望這台三輪車能還給抗告
    人。又霧峰派出所黃仁祥處理不公，臺中縣霧峰鄉○○路不
    是大路，而是興農超級市場前面；又案外人許育瑋才20歲，
    開車太快，爰提起抗告，請求撤銷原裁定云云。
三、經查：抗告人於98年6月27日下午6時28分許，在臺中縣霧峰
    鄉○○路42號前，因有「拼裝車輛未經核准領用牌證行駛」
    之違規，經臺中縣警察局霧峰分局霧峰派出所警員以其有違
    反道路交通管理處罰條例第12條第1項第2款之行為，而以中
    縣警交字第HD0000000號舉發違反道路交通管理事件通知單
    當場製單舉發等情，為受處分人所不否認，並有上開舉發違
    反道路交通管理事件通知單影本1份在卷可稽。而本案違規
    之地點為臺中縣霧峰鄉○○路，確係道路交通管理處罰條例
    第3條第1款所稱之道路，顯見抗告人確有於前開時、地行駛
    未經核准領用牌照拼裝車輛之違規行為。從而，原處分機關
    據以援引道路交通管理處罰條例第12條第1項第2款、違反道
    路交通管理事件統一裁罰基準表，裁處抗告人罰鍰新臺幣（
    下同）6,000元，並依同條第2項規定沒入車輛，核無違誤，
    抗告人不服裁決處分向原審聲明異議，原審駁回其異議，並
    無不當。抗告人仍執陳詞提起本件抗告，並無理由，應予駁
    回。
四、據上論斷，應依道路交通管理處罰條例第89條前段、道路交
    通案件處理辦法第26條、刑事訴訟法第412條，裁定如主文
    。
中    華    民    國    98    年    10    月    12    日
            刑事第八庭  審判長法  官  羅  得  村
                              法  官  劉  榮  服
                              法  官  簡  源  希
上列正本證明與原本無異。
不得再抗告。
                              書記官  陳  俞  豪
中    華    民    國    98    年    10    月    12    日
【附件】
臺灣臺中地方法院交通事件裁定        98年度交聲字第2638號
原處分機關  交通部公路總局臺中區監理所
異  議  人
即受處分人  甲○○
上列異議人即受處分人因違反道路交通管理處罰條例案件，對於
交通部公路總局臺中區監理所於民國九十八年七月十四日所為之
處分（中監違字第裁六０─ＨＤ0000000號裁決書）聲明
異議，本院裁定如下：
    主    文
異議駁回。
    理    由
一、原處分機關略以：異議人即受處分人（下稱受處分人）甲○
    ○駕駛所有三輪拼裝車，於民國九十八年六月二十七日下午
    六時二十八分許，在臺中縣霧峰鄉○○路四二號前，因有「
    拼裝車輛未經核准領用牌證行駛」之違規，經臺中縣警察局
    霧峰分局霧峰派出所員警以中縣警交字第ＨＤ000000
    0號舉發違反道路交通管理事件通知單當場製單舉發；因受
    處分人未於應到案日九十八年七月十三日到案，迄至同年月
    十四日始到案繳納罰鍰，原處分機關遂於九十八年七月十四
    日以中監違字第裁六０─ＨＤ0000000號裁決書，依
    道路交通管理處罰條例第十二條第一項第二款及同條第二項
    之規定，裁處罰鍰新臺幣（下同）六千元，並沒入車輛，於
    法並無不合等語。
二、受處分人聲明異議意旨略以：受處分人所有之三輪拼裝車已
    有三十年歷史，當時並無申請牌照之管道，且當時為一般黑
    手廠組裝而無出廠證明，現在亦無法申請牌照。此為農用車
    ，望體恤農民辛苦，將車交還；又依道路交通管理處罰條例
    之規定，本件違規之罰鍰為三千六百元，不應因逾一日就裁
    處六千元之罰鍰，為此聲明異議等語。
三、按拼裝車輛，未經核准領用牌證行駛公路者，處汽車所有人
    新臺幣三千六百元以上一萬零八百元以下罰鍰，車輛並沒入
    之，道路交通管理處罰條例第十二條第一項第二款及同條第
    二項定有明文。另按違反行政法上義務行為，除應處罰鍰外
    ，另有沒入或其他種類行政罰之處罰者，得依該規定「併為
    處罰」，行政罰法第二十四條第二項亦有明定。而按道路交
    通管理處罰條例第十二條第一項第二款所稱之「拼裝車輛」
    ，並不以「由不同舊車零件拼湊而成之車輛」為限。再車輛
    新領牌照登記應繳驗車輛來歷憑證，「道路交通安全規則」
    第十七條亦有明文規定，是如無法於新領牌照登記時提出具
    道路交通安全規則第十七條規定之車輛來歷憑證者，即屬所
    謂「拼裝車輛」（臺灣高等法院臺中分院九十三年度交抗字
    第五二二號裁定參照）。再按所謂「拼裝車」厥指「拼湊組
    裝」之車輛而言，並不以「由不同舊車零件拼湊而成之車輛
    」為限，此種車輛未經主管機關核准並領用牌照前，依前揭
    規定，禁止在道路上行駛，係為保障大眾交通安全，且因「
    拼裝車」駕駛使用安全性堪慮，有予以禁止必要。而各型量
    產車於正式出廠上市○○○○○段，其機電、引擎、動力傳
    輸、車身結構等各部系統均經原廠縝密精心設計，再以系統
    整合方式，詳為計算、測試、調校各系統於組合整車中之調
    諧性及合適度，目的在使各部系統經組裝成車後，能發揮原
    先設計最佳性能，使各部系統運轉功率及輸力負苛許容性或
    耐受度，彼此間緊密配合，相互調諧為用，而無倚輕倚重失
    衡現象，確保將來量產上市之整車於使用之安全性，是若未
    經嚴謹程序設計、檢測及製造車輛，其安全性顯然堪慮。至
    若任意改裝非屬原廠設計規範或容許代換零件，因已更動並
    破壞「整車」既有設計之系統調諧性及合適度，且未經原廠
    重行調校及測試，各系統整合運作是否緊密順暢，亦非無疑
    ，同有危及行車安全之虞。故禁止「拼裝車」在公路行駛之
    立法本旨，係著眼於使用上不安全性，與基於使用安全性考
    量，任何非由合格正式車廠所設計、製造出廠之車輛或在原
    廠車上任意改裝非屬原廠設計規範或容許代換之零件，因其
    整車結構並不曾或更動後未再經原廠之嚴謹檢測及調校，使
    用上具有潛在危險性，此二種車輛均屬「拼裝車」（臺灣高
    等法院八十九年度交抗字第二Ｏ四號裁定、九十四年度交抗
    字第八八六號裁定可資參照）。換言之，倘非合格正式車廠
    所設計、製造出廠之車輛或在原廠車上任意改裝非屬原廠設
    計規範或容許代換之零件，且無法提出具道路交通安全規則
    第十七條規定之車輛來歷憑證者，即屬所謂「拼裝車輛」，
    應依上開條例規定予以處罰，並予以沒入，合先敘明。
四、經查：
（一）受處分人於九十八年六月二十七日下午六時二十八分許，
      在臺中縣霧峰鄉○○路四二號前，因有「拼裝車輛未經核
      准領用牌證行駛」之違規，為臺中縣警察局霧峰分局霧峰
      派出所員警以受處分人有違反道路交通管理處罰條例第十
      二條第一項第二款之行為，而以中縣警交字第ＨＤ000
      0000號舉發違反道路交通管理事件通知單當場製單舉
      發等情，業為受處分人所不否認，復有中縣警交字第ＨＤ
      0000000號舉發違反道路交通管理事件通知單在卷
      可稽；參以本案違規地點之臺中縣霧峰鄉○○路乃為公路
      ，自係道路交通管理處罰條例第三條第一款所稱之道路無
      訛，足認受處分人確有於前開時、地行駛未經核准領用牌
      照拼裝車輛之違規行為，核屬違反道路交通管理處罰條例
      第十二條第一項第二款之規定甚明。
（二）又查，本件中縣警交字第ＨＤ0000000號舉發違反
      道路交通管理事件通知單上所載之應到案日期為九十八年
      七月十三日，而受處分人迄至九十八年七月十四日始到案
      繳納罰鍰等情，有上開舉發違反道路交通管理事件通知單
      影本及對違反道路交通管理事件不服裁決聲明案件移送書
      在卷可稽，且為受處分人於聲明異議狀中所不爭執，自堪
      信為真實。至受處分人雖稱伊僅遲延一日即遭裁處六千元
      罰鍰，裁處核屬過重云云；然違反道路交通管理事件統一
      裁罰基準表既明定：「拼裝車輛，未經核准領用牌證行駛
      」之違規者，其逾越應到案期限三十日內，繳納罰鍰，或
      到案聽候裁決者，處罰鍰六千元。而本件受處分人未於應
      到案日即九十八年七月十三日前到案繳納罰鍰，亦未提出
      申訴，迄至同年月十四日始到案繳納罰鍰等情，復如前述
      ，則原處分機關以受處分人逾越應到案日期，而依上開違
      反道路交通管理事件統一裁罰基準表之規定裁處受處分人
      罰鍰六千元，自屬合法，受處分人仍執前詞置辯，於法尚
      有未洽，自非可採。
（三）末以，上開道路交通管理處罰條例第十二條第一項第二款
      、第二項規定之立法意旨，係因拼裝車輛倘未經主管機關
      檢驗核准領用牌證，即任意行駛，將有危害道路人車安全
      ，為維持社會秩序及增進公共利益，乃以法律限制拼裝車
      輛之行駛，並於違反規定時，沒入拼裝車輛，即無裁量決
      定是否沒入之餘地，從而，受處分人所辯上情縱屬實在且
      其情可憫，亦無法免予沒入車輛之處罰。
五、綜上所述，受處分人所駕駛之前開車輛係屬拼裝車輛，則其
    在未經交通部以車輛型式安全及品質一致性審驗之方式審驗
    合格，核發車輛型式安全審驗合格證明文件，再由公路監理
    機關依相關規定登記檢驗合格後，辦理車輛發照，即駕駛該
    車輛在公路上行駛，自屬拼裝車輛未經核准領用牌證行駛，
    而違反道路交通管理處罰條例第十二條第一項第二款之規定
    無訛。基上，受處分人違規事證既屬明確，又未按舉發通知
    單所載應到案日期即九十八年七月十三日前自動繳納罰鍰，
    或到案聽候裁決，則原處分機關依道路交通管理處罰條例第
    十二條第一項第二款及違反道路交通管理事件統一裁罰基準
    表之規定裁處罰鍰六千元，並依同條第二項規定沒入車輛，
    當核無違法或不當。故而，受處分人所為本件異議之聲明，
    為無理由，應予駁回。
據上論斷，應依道路交通管理處罰條例第八十七條第二項，道路
交通案件處理辦法第十九條，裁定如主文。
中    華    民    國    98    年    9     月    9     日
                    交通法庭    法  官  許惠瑜
上正本證明與原本無異。
如不服本裁定應於送達後5日內向本院提出抗告狀。


司法院資訊處製作；財團法人民間司法改革基金會備份。
